【裁判字號】    98,交抗,93
【裁判日期】    980812
【裁判案由】    違反道路交通管理處罰條例聲明異議
【裁判全文】
臺灣高等法院花蓮分院交通事件裁定      98年度交抗字第93號
抗  告  人
即處分機關  交通部公路總局臺北區監理所花蓮監理站
法定代理人  乙○○
相  對  人
即受處分人  甲○○
上列抗告人因受處分人違反道路交通管理處罰條例案件，不服臺
灣花蓮地方法院中華民國98年7月20日所為裁定（98年度交聲字
第222號），提起抗告，本院裁定如下：
    主  文
抗告駁回。
    理  由
一、本件受處分人甲○○於民國98年3月5日14時28分許，因酒後
    駕駛車牌號碼P7-5430號自用一般小客貨車，酒測值達每公
    升0.77毫克，除經主管機關裁罰外（花監違字第裁44-P0000
    0000號裁決書），受處分人並經臺灣花蓮地方法院檢察署檢
    察官為緩起訴處分1年，並命受處分人捐款45,000元。受處
    分人以罰緩處分，有違行政罰法第26條第1項所規定之「一
    事不二罰」原則為理由聲明異議。原審採認受處分人之主張
    ，撤銷原處分。原處分機關提起本件抗告。
二、受處分人之違規事實，已於聲明異議狀中坦承，並有花蓮縣
    警察局交警交字第P00000000號舉發違反道路交通管理事件
    通知單、交通部公路總局臺北區監理所花蓮監理站花監違字
    第裁44-P00000000號裁決書、臺灣花蓮地方法院檢察署檢察
    檢察官緩起訴處分書各乙紙等在卷可憑。
三、按94年2月5日公布，95年2月5日施行之行政罰法第26條規定
    ，「一行為同時觸犯刑事法律及違反行政法上義務規定者，
    依刑事法律處罰之。但其行為應處以其他種類行政罰或得沒
    入之物而未經法院宣告沒收者，亦得裁處之。」、「前項行
    為如經不起訴處分或為無罪、免訴、不受理、不付審理之裁
    判確定者，得依違反行政法上義務規定裁處之。」即所謂一
    事不二罰原則，探究其立法目的，無非以一行為同時觸犯刑
    事法律及違反行政法上義務規定時，由於刑罰與行政罰同屬
    不法行為之制裁，而刑罰之懲罰作用較強，依刑事法律處罰
    即足資警惕，實無一事二罰再處行政罰之必要，但罰鍰以外
    之沒入或其他種類行政罰，因兼具維護公共秩序之作用，為
    達行政目的，行政機關仍得併予裁處。故汽車駕駛人酒後駕
    車時，如同時觸犯刑法第185條之3之公共危險罪者，道路交
    通主管機關除依上開行政罰法第26條第1項但書規定，處以
    其他種類行政罰外，關於行政罰鍰部分，即應依行政罰法第
    26條、道路交通管理處罰條例第10條等規定移送地方法院檢
    察署處理，其後非有行政罰法第26條第2項所定不起訴等事
    由，不得裁處行為人罰鍰。而上開行政罰法第26條第2項雖
    以應受行政罰之行為如經不起訴處分或為無罪、免訴、不受
    理、不付審理之裁判確定者，始得另為裁決處罰，未明文包
    括緩起訴處分在內，但考其緩起訴處分之性質，屬於附條件
    之便宜不起訴處分，而於緩起訴之條件成就後，始發生如同
    確定不起訴處分之禁止再訴效力，故於緩起訴之猶豫期間屆
    滿，復未經撤銷緩起訴時，緩起訴即發生如同確定不起訴處
    分之效力。此時，行為人即已終局的不受刑事法之訴追，該
    緩起訴處分即具實質之禁止再訴之確定力，原處分機關於此
    時再為裁決，行為人即無同時遭到行政處罰及刑事訴追之危
    險。因此，行政罰法第26條第2項之規定應包括條件成就之
    緩起訴處分之情形在內，因此酒後駕車同時觸犯公共危險犯
    行，行為人雖經緩起訴處分，然於緩起訴處分條件成就前，
    行為人隨時有受撤銷緩起訴再受刑事追訴之風險，行政機關
    自不得就同一事由裁處行為人罰鍰處分，以免行為人受有一
    事二罰之危險。(臺灣高等法院暨所屬法院96年11月28日96
    年法律座談會刑事類提案第36號研討審查意見參照)。
四、經查本件緩起訴處分於98年5月5日確定，緩起訴期間為1年
    ，則該處分應於99年5月4日才會因為未被撤銷，而實質確定
    。從而，原審以原處分機關在上開緩起訴處分尚未實質確定
    前之98年6月25日即依據道路交通管理處罰條例規定為本件
    裁決，顯與前揭行政罰法第26條第2項之規定有違，撤銷原
    處分，依法並無不合。且本案緩起訴期間僅為1年，時間短
    於行政罰法第27條第1項規定之3年處罰時效，應不致有限縮
    行政罰裁處時效之情形，另關於證據保全及與受處分人連繫
    上之作業，乃本屬行政機關之職責，自不得以此為理由作為
    對人民一違規行為而重覆處罰之理由。從而，抗告人之抗告
    為無理由，應予駁回。
五、據上論結，應依道路交通管理處罰條例第89條前段、道路交
    通案件處理辦法第25條、第26條，刑事訴訟法第412條，裁
    定如主文。
中    華    民    國    98    年    8    月    12    日
                  交通法庭審判長法  官  何方興
                                法  官  林碧玲
                                法  官  賴淳良
以上正本證明與原本無異。
本件不得再抗告。
中    華    民    國    98    年    8    月    12    日
                                書記官  邱廣譽


司法院資訊處製作；財團法人民間司法改革基金會備份。
